【裁判字號】    92,台上,420
【裁判日期】    920123
【裁判案由】    偽造文書
【裁判全文】
最高法院刑事判決                                九十二年度台上字第四二○號
    上  訴  人  台灣高等法院檢察署檢察官
    被      告  丁 ○ ○
                戊○○○
                丙 ○ ○
                甲 ○ ○
                乙 ○ ○
                己 ○ ○
右上訴人因被告等偽造文書案件，不服台灣高等法院中華民國八十九年八月二日第二
審判決（八十八年度上訴字第二四四八號，起訴案號：台灣士林地方法院檢察署八十
六年度偵字第八○七六號），提起上訴，本院判決如左：
    主  文
原判決撤銷，發回台灣高等法院。
    理  由
本件原判決以公訴意旨略以：被告丁○○係李石順之妻，李石順生前為台立製鋼機械
股份有限公司（下稱台立公司）負責人，其子即被告乙○○（起訴書誤為李連德）、
李建立、女兒即被告戊○○○、甲○○、李雪豔及其妻丁○○均係股東之一。緣李石
順於民國八十四年六月初，因腦溢血意識陷入昏迷，丁○○等人為排除李建立為股東
及逃漏遺產稅，明知股東李來福、甲○○（出國）、李建立並未出席會議，竟共謀偽
造股東臨時會及董事會會議紀錄，虛載李建立、李石順持有股份轉讓予丁○○，並由
知情之會計師即被告己○○辦理股權轉移事宜，使台灣省政府建設廳於六月二十六日
將此不實事項完成登記，足生損害於李建立。另丁○○趁其夫李石順腦中風陷於昏迷
狀態，於八十四年六月十九日、二十日夥同甲○○、戊○○○、李雪豔偽造提款單及
匯款（盜用印章），盜領李石順所有彰化銀行三重分行帳戶存款計新台幣（下同）四
百九十二萬元，並將上開款項存入丁○○帳戶內，案經李建立告訴，因認被告等共同
牽連涉犯刑法第二百十條、第二百十四條（起訴書誤為第三百十四條）、第二百十六
條、第三百三十九條第二項之罪嫌云云。經審理結果，認被告等犯罪不能證明，因而
維持第一審諭知被告等無罪之判決，駁回檢察官在第二審之上訴，固非無見。
惟查：(一)、未經參與審理之法官參與判決者，其判決當然為違背法令，刑事訴訟法第
三百七十九條第十三款定有明文。核閱卷宗，原審參與審理之法官為陳貽男、黃國忠
、聶齊桓，有審判筆錄在卷可稽（見原審卷(二)第二三五頁），而判決之法官則為陳貽
男、陳憲裕、聶齊桓。是法官陳憲裕未參與審理竟參與判決，自屬於法有違。(二)、依
原判決引述公訴意旨指被告等均係犯刑法第二百十條、第二百十四條（起訴書誤載三
百十四條）、第三百三十九條第二項之罪，而原判決理由內僅論述被告等無犯刑法第
二百十條、第二百十六條行使私文書與刑法第二百十四條使公務員登載不實罪責，及
丁○○、戊○○○、甲○○、李雪豔等人無公訴人所指盜用印章，偽造提款單、匯款
單進而詐領李石順存款之犯行。至於乙○○、己○○有無觸犯刑法第三百三十九條第
二項之罪責，則隻字未提，不無已受請求之事項未予判決之違誤。上開違誤，檢察官
上訴意旨雖未指摘及此，但為本院得依職權調查之事項，應認原判決有撤銷發回更審
之原因。
據上論結，應依刑事訴訟法第三百九十七條、第四百零一條，判決如主文。
中      華      民      國    九十二    年      一      月    二十三    日
                              最高法院刑事第八庭
                                  審判長法官  莊  登  照
                                        法官  洪  明  輝
                                        法官  黃  一  鑫
                                        法官  魏  新  和
                                        法官  林  秀  夫
      右正本證明與原本無異
                                              書  記  官
中      華      民      國    九十二    年      一      月    二十八    日


司法院資訊處製作；財團法人民間司法改革基金會備份。
